---
title: "R básico"
author: "DCGF"
date: "27 de janeiro de 2016"
output: ioslides_presentation
---

# Objetos básicos do R

## O R contém 3 elementos básicos: *character* (texto), lógico e numérico.

```{r}
"Este é um texto qualquer." # character
TRUE # lógico
10 # numérico
```

## A função 'str()' identifica os tipos básicos.

```{r}
str("Este é um texto qualquer.")
str(TRUE)
str(10)
```

## É possível combinar elementos básicos **de um mesmo tipo** em um *vetor*.

```{r}
c(TRUE, TRUE, FALSE)
c(1,2,3)
c("Texto 1", "Texto 2")
```

## O que acontece se combinarmos elementos de tipos diferentes no mesmo vetor?
```{r}
c(1, TRUE, "Texto")
str(c(1, TRUE, "Texto"))
```

Sugestão de leitura: [R Data Structures](http://adv-r.had.co.nz/Data-structures.html)

## A função "<-" armazena um objeto em uma variável que pode ser acessada depois
```{r}
numeros <- c(1, 2, 3)
numeros
numeros - 1
```

## Qual o resultado de cada expressão a seguir? {.build}

```{r}
5 * c(1, 2, 3)
c(5,5,5) * c(1, 2, 3)
c(1,2,3) * c(1, 2, 3)
```

# data.frame e data.table

## No R básico, uma base de dados é um objeto do tipo *data.frame*.

```{r}
DF <- data.frame(ANO = c(2015, 2015, 2016, 2016),
                 FONTE = c(10, 60, 10, 60),
                 VALOR = c(10, 20, 50, 50))
DF
```

## A função '[,]' do *data.frame* seleciona linhas e/ou colunas da base de dados

DF[**linhas**, colunas]

## A seleção na linha pode ser realizada com vetores lógicos ou numéricos.

```{r}
# seleciona as duas primeiras linhas (e todas as colunas)
DF[c(TRUE, TRUE, FALSE, FALSE), ] 
DF[c(1, 2), ] # seleciona as duas primeiras linhas (e todas as colunas)
```

## É possível utilizar resultados de testes (vetores lógicos) para filtrar linhas

```{r}
DF$ANO == 2015
DF[DF$ANO == 2015, ] # O operador '$' seleciona uma coluna da base de dados.
```

## O segundo argumento da função '\[ ]' seleciona colunas

DF[linhas, **colunas**]

## A seleção na coluna pode ser realizada com lógicos, nomes ou números

```{r}
DF[, "ANO"] # seleciona a coluna ANO (e todas as linhas)
DF[, 1] # seleciona a primeira coluna (e todas as linhas)
DF[, c(TRUE, FALSE)] # seleciona a primeira coluna (e todas as linhas)
```

## Também é possível utilizar o resultado de testes para selecionar colunas

```{r}
names(DF)
names(DF) == "ANO"
names(DF) %in% c("ANO", "VALOR")
```

## Utilizando um teste para selecionar colunas

```{r}
DF[, names(DF) %in% c("ANO", "VALOR")]
```

## O pacote **data.table** extende os usos da função '[ ]'.

Além de selecionar linhas e colunas, com o pacote data.table também é possível realizar operações sobre as colunas e fazer agregações.

```{r}
library(data.table)
DT <- data.table(DF)
DT
```

## Sintaxe da função '[ ]' com o data.table

DT[linhas, colunas/operações, quebras/agregações]

## Operações básicas com o data.table
```{r}
DT[ANO==2015, sum(VALOR)] # Soma a coluna VALOR onde ANO == 2015
DT[, sum(VALOR), ANO] # Soma a coluna VALOR por ANO (todas as linhas)
DT[, list(SOMA_VALOR = sum(VALOR)), ANO] # Define nome
```

## Insere uma coluna MEDIA_VALOR na base, com a média do valor por ANO

```{r}
DT
DT[, MEDIA_VALOR := mean(VALOR), ANO]; DT
```

